【裁判字號】    90,訴,1167
【裁判日期】    901030
【裁判案由】    違反公路法
【裁判全文】
臺中高等行政法院判決                            九十年度訴字第一一六七號
                              .
  原      告  聖興汽車修護廠股份有限公司
  代  表  人  甲○○
  訴訟代理人  楊國煜律師
              林開福律師
  代  表  人  乙○○（站長）
  訴訟代理人  辛○○
              庚○○
              己○○
右當事人間因違反公路法事件，原告不服交通部中華民國九十年四月廿五日交訴九十
字第二三八九三號訴願決定，提起行政訴訟。本院判決如左︰
    主  文
原告之訴駁回。
訴訟費用由原告負擔。
    事  實
一、事實概要：
    原告係被告委託之代檢廠商，被告於民國（下同）八十九年九月廿五日上午接獲
    台中區監理所電話指示，就轄區內代檢廠商之電腦軟體作專案查核，即於當日下
    午派員至原告公司，會同原告公司在場之檢驗員，以被告自備之車號ＰＫ－２６
    ６６號自用小客車進行車輛檢驗測試，在剎車檢驗項目部分以不踩剎車方式測試
    電腦螢幕顯示判讀為不合格，被告所派測試人員會同該原告公司人員進入電腦室
    ，並將檢驗結果為不合格之檢驗紀錄表列印出來，再依公路局指示之操作方式操
    作，電腦畫面立即出現「選擇修改檢驗資料功能」之視窗，再依視窗內之功能操
    作，電腦立即將原來不合格數值自動修正為合格數值並將檢驗結果改判為合格，
    顯然原告檢驗線電腦軟體確實加裝可供修改檢驗數值之副程式。經被告報請公路
    局核示後，以九十年一月十日八九中監彰字八九二六三八四號函處以原告停止代
    檢一個月。原告不服，以系爭電腦軟體系統之副程式並非其所加裝且被告查獲事
    實與所據法令不符為由，提起訴願，遭決定駁回，遂提起行政訴訟。
二、兩造聲明：
    (一)原告聲明求為判決：訴願決定及原處分均撤銷。
    (二)被告聲明求為判決：駁回原告之訴。
三、兩造陳述：
    (一)原告主張：
      1.原告係以經營汽車修護為業，並非經營電腦程式設計或汽車檢驗器材之生產
        製造，是原告並無自行製造或安裝系爭電腦副程式之能力，故並非原告自行
        加裝。原告向廠商購買汽車檢驗器材及所附相關電腦檢驗程式時，均由廠商
        自行完成其安裝工作，並經被告派員檢驗合格，原告不知該廠商安裝之電腦
        檢驗程式中包括系爭之電腦副程式，從而自不得以原告之電腦系統中存有系
        爭副程式，即遽論為原告所安裝或原告知有該副程式之存在。甚者，系爭之
        電腦副程式並非當然顯示於電腦畫面中，依被告之說詞，必須同時按下ＣＴ
        ＲＬ及Ｆ一二兩鍵後，始會出現該副程式之視窗，則在無任何證據下，何能
        臆測原告知如何操作該副程式？事實上原告確不知該電腦檢驗程式中含有系
        爭副程式，亦不知其操作方式，更不曾使用該副程式修改任何檢驗資料，原
        處分及訴願決定均以原告之電腦程式中存在系爭副程式，即臆測該副程式為
        原告所加裝或臆測原告知該副程式之存在及操作方式，此種臆測完全與證據
        法則相背，自不足採憑。
      2.被告處分之法令依據，無非為汽車委託檢驗實施辦法第十三條第二款及台灣
        省汽車委託定期檢驗場違反檢驗規定裁罰要點第三點第二款之規定，按前者
        之規定為：「不依規定檢驗車輛或檢驗不實在，經查屬實者。」；後者之規
        定為：「車輛之引擎、車身號碼等項目檢驗不實在或移用他車牌照檢驗，經
        查屬實者。」，觀諸上開規定，可知須受託之汽車檢驗場有檢驗結果不實在
        、或車輛之引擎、車身號碼等項目檢驗不實在之情形，且經查屬實者，公路
        監理機關始可對受託檢驗場為停止汽車代檢一個月之行政處分。惟被告對原
        告為停止汽車代檢一個月之處分，其所據之事實為：「本站於八十九年九月
        二十五日派員查核貴公司檢驗線，發現貴公司檢驗線電腦系統疑似加裝副程
        式。」，姑不論其「疑似」之用語是否如訴願決定所謂之「發現可疑功能視
        窗，致生不正確結果」之意，被告所據之事實，與上開規定之構成要件，侔
        不相符：
        (1)按前開規定，均以受託檢驗場於具體檢驗車輛時，發生檢驗不實在之情形
          ，為其構成要件。惟被告並無發現原告於具體檢驗車輛時有所檢驗不實，
          被告僅於原告之檢驗線電腦系統發現「疑似」加裝副程式（或如訴願決定
          所謂發現可疑功能視窗）而已，惟此副程式非原告安裝，亦為原告所不知
          ，更不曾為原告所使用，自不得僅憑有此副程式之存在，即臆測原告曾使
          用為不實之檢驗。故原告之電腦系統縱存有系爭副程式，惟尚與上開規定
          「檢驗不實在」之要件有別。
        (2)次按，前開規定尚以受託檢驗場之違規情形「經查屬實」，為其要件。關
          於代檢場檢驗車輛是否屬實之抽查方式，公路監理機關應將已代檢完成尚
          未離場之車輛重新檢驗，比對該車二次之車輛檢驗紀錄表之檢測值是否異
          常，此為公路局各區監理所、監理站抽查代檢場標準作業程序中抽查要領
          （下稱抽查要領）第二點所明定。惟被告未依上開檢查方式之規定，慬由
          被告所派人員以自備自用小客車於原告檢驗線作檢驗測試。既被告所派人
          員未依規定程序查證，自不得單以被告所派人員自行操作電腦所得結果，
          即認原告檢驗不實，更難謂被告對原告有檢驗不實乙節，已盡查證屬實之
          責，故被告未經查證屬實，遽為原處分，即有違誤。
        (3)另依證人丁○○之證詞，亦足認原告於八十九年九月以前之車輛檢驗覆檢
          率較低，乃因車輛於受檢前先行維護，至於八十九年以後之車輛檢驗覆檢
          率提高，係因被告要求車輛受檢驗前不得先行維護之故。
    (二)被告答辯：
      1.原告為被告委託之代檢廠商，雙方並簽有合約，此為公權力之委託，委託機
        關對代檢廠商原即有監督查核之權利。原告主張系爭電腦軟體之副程式，並
        非原告所加裝云云，實不足採信，蓋原告檢驗線之檢驗設備及電腦設備均為
        原告所有，系統設計廠商於檢驗器材及電腦設備安裝完成之後，必定會指導
        原告公司相關人員有關檢驗設備及電腦軟體程式之各項操作方法及指令，此
        為必然之步驟，否則原告公司之人員如何操控這套檢驗系統受理車輛之檢驗
        ？再者，系爭之副程式本就隱藏於電腦內，怎可能顯示於電腦畫面中，電腦
        必有軟體程式才會依操作指令顯示功能視窗，若無程式，指令必無反應。本
        案若非高雄地區有檢舉人提供資料及操作方法，監理單位實難發現隱藏於電
        腦內之副程式，原告公司檢驗線電腦經本站查核人員依公路局指示之操作方
        法查証確實加裝可供修改檢驗數值之副程式，殆無疑義，此有檢驗紀錄表二
        紙，附卷可稽。
      2.原告主張並無違反汽車委託檢驗實施辦法第十三條第二款規定云云。核八十
        九年九月二十五日被告派出之查核人員，係以自備之車輛測試，為查証原告
        之電腦是否加裝不法副程式，乃於剎車檢驗時故意不踩剎車使檢驗結果判定
        為不合格，再依公路局指示之操作方法而得到二張檢驗結果不同之檢驗紀錄
        表，若非作具體實地之車輛檢驗測試，焉能查証其電腦加裝不法副程式？又
        原告主張應對尚未離廠之車輛重新檢驗比對檢驗值云云，按本次之檢測係針
        對電腦軟體所作之臨時性專案查核並非一般性抽查，故被告查核人員係依照
        公路局會同高雄區監理所查核人員檢測之方式（以自備之車輛，以不踩剎車
        方式），作為對原告公司檢驗線檢查之方式，與抽查要領第三點之規定並無
        不合，況被告查核人員依公路局指示之操作方法操作時，電腦即會自動修改
        檢驗數值不需人工修改，且被告查核人員係於列印檢驗表之工作站操作並未
        進入其主機與資料庫，被告人員要如何自行修改檢驗結果？
      3.原告檢驗線電腦軟體確實加裝不法副程式，並經實地測試致使檢驗發生不正
        確結果，有現場測試檢驗紀錄表可稽，被告爰依汽車委託檢驗實施辦法第十
        三條第二款規定，處分原告停檢一個月，應無不當。
    理  由
一、按「公路監理機關對於代辦檢驗單位應作定期或臨時檢查」、「代辦檢驗單位有
    左列情事之一者，公路監理機關得停止其代檢工作一個月，並報請該管公路主管
    機關備查：：：二、不依規定檢驗車輛或檢驗不實在經查屬實者。：：：」汽車
    委託檢驗實施辦法第十一條及第十三條第二款定有明文。
二、本件原告係被告委託之代檢廠商，經被告於八十九年九月廿五日上午前往原告公
    司並會同該公司在場之檢驗員，以被告自備之自用小客車作車輛檢驗測試，在剎
    車檢驗項目部分以不踩剎車方式測試，電腦螢幕顯示判讀為不合格，測試人員會
    同該公司人員進入電腦室，並將檢驗結果為不合格之檢驗紀錄表列印出，再依交
    通部公路局指示之操作方式按CTRL+F12鍵，電腦畫面即出現「選擇修改檢驗資料
    功能」之視窗，依該視窗內之功能操作，電腦立即將原來不合格數值修正為合格
    數值並將檢驗結果改判為合格，此有原告公司代辦汽車檢驗記錄表二紙在卷可稽
    ，被告認原告之檢驗線電腦軟體確實加裝可供修改檢驗數值之副程式，其檢驗顯
    不實在，乃處以停止代檢一個月之處分，訴願決定亦遞予維持。原告不服，循序
    提起本件訴訟，並為前述之主張。經查：
    (一)證人達鑫修護廠負責人丁○○於本院調查時，證稱：八十九年九月間被告到渠
      之公司檢查電腦系統，渠公司之電腦程式係強倫精機公司所提供，檢驗結果未
      發現加裝副程式，渠亦從不知有副程式等語。證人順安保養廠之檢驗員戊○○
      亦證稱：八十九年九月間被告到渠公司檢驗電腦，電腦程式係強倫精機公司所
      提供，檢驗結果未發現加裝副程式，渠公司亦從不知道有副程式等語。而與該
      二修護廠同樣採用強倫精機公司提供之檢驗線電腦軟體系統之原告公司，卻被
      檢出可修改檢驗結果之副程式，足證該副程式係另行加裝，而非於原電腦檢驗
      程式中即存在。證人強倫精機公司總經理丙○○雖證稱：副程式係原來之電腦
      檢驗程式中即有之功能，僅供渠公司內部做維修用，原告不知怎樣使用此功能
      等語，惟查其若僅供公司內部維修，何以在該副程式設計「修改檢驗資料」功
      能？證人丙○○所證顯係迴護原告之詞，不足採信。該項非法之可修改檢驗資
      料之副程式若非原告有此需要，而要求加裝，強倫精機公司斷無甘冒刑責貿然
      裝入之理，原告所辯不知有該副程式，亦不知其操作方式顯係卸責之詞，毫無
      足採。
    (二)原告係受被告委託代為檢驗車輛，此有兩造委託檢驗合約書在卷足稽，其受被
      告託付以檢驗車輛之公權力，係公權力之受託人，自應受援與公權力之被告監
      督。被告基於監督職責，依抽查要領三「檢驗儀器是否準確：(一)以同一公務車
      輛於監理所站及代檢廠測試取值，比對檢驗紀錄表是否異常」之規定，以被告
      之公務車輛測試取值檢驗原告之電腦程式自無不合，原告所指抽查要領二「將
      已代檢完成尚未離廠之車輛重新檢驗、比對該車二次之車輛檢驗紀錄表之檢驗
      值是否異常」係「檢驗車輛是否確實之方法，此有該抽查要領附卷足稽，原告
      主張被告未依規定方式檢驗尚不足採。經被告依規定之方法檢驗，確發現二完
      全不同之檢驗結果，已如前述，則被告認原告之檢驗確不實在，且經查屬實，
      乃依前揭規定裁處原告停止代檢一個月自無不合，訴願決定遞予維持，亦無違
      誤，原告主張應對尚未離場之受檢車輛檢驗，且有檢驗不實情形，方屬「經查
      屬實」尚有誤解。
三、綜上所述，原告聲明求為撤銷訴願決定及原處分為無理由，應予駁回。至於八十
    九年九月廿五日經被告查驗前後之原告公司車輛檢驗覆檢率高低，與本件無涉，
    其請求命被告提出轄內其他受委託代檢驗廠於八十九年一月至九十年六月之車輛
    檢驗相關資料表核無必要，併予敘明。
據上論結，本件原告之訴為無理由，爰依行政訴訟法第一百九十五條第一項後段、第
九十八條第三項前段，判決如主文。
中    華    民    國        九十    年      十      月       三十       日
                  臺中高等行政法院第  二  庭
                              審  判  長  法    官    沈  水  元
                                          法    官    林  秋  華
                                          法    官    王  德  麟
右正本證明與原本無異。
如不服本判決，應於判決送達後二十日內向本院提出上訴書狀，其未表明上訴理由者
，應於提起上訴後二十日內向本院提出上訴理由書（須依對造人數附具繕本）；如於
本判決宣示或公告後送達前提起上訴者，應於判決送達後二十日內補提上訴理由書（
須附繕本）。未表明上訴理由者，逕以裁定駁回。
提起上訴應預繳送達用雙掛號郵票拾份(每份三十四元)。
中    華    民    國        九十    年      十      月      三十一      日
                                          法院書記官  邱  吉  雄


司法院資訊處製作；財團法人民間司法改革基金會備份。
